臺北高等行政法院判決
　　　　　　　　　　　　　　　　　　 96年度簡字第00383號
原　　　告　甲○○
訴訟代理人　丙○○
被　　　告　勞工保險局
代　表　人　乙○○（總經理）
訴訟代理人　戊○○兼送達代收.
　　　　　　丁○○
上列當事人間因勞工保險條例事件，原告不服行政院勞工委員會
中華民國95年12月8 日勞訴字第0950039317號訴願決定，提起行
政訴訟。本院判決如下：
    主  文
原告之訴駁回。
訴訟費用由原告負擔。
　　事實及理由
一、事實概要：緣原告前以中國石油股份有限公司油品行銷事業
    部嘉南營業處為投保單位，加入勞工保險為被保險人。原告
    以於民國（下同）95年1 月20日騎乘機車發生車禍，致因右
    側睪丸萎縮、造精功能異常，檢據向被告申請殘廢給付。經
    被告審查，以原告所患不符勞工保險殘廢給付標準表之規定
    ，乃以95年5 月24日保給殘字第09560365350 號函（下稱原
    處分）核定否准所請殘廢給付。原告不服，向勞工保險監理
    委員會（下稱勞保監理會）申請審議，經該會於95年8 月21
    日以95保監審字第1983號審定書駁回後，原告提起訴願，亦
    遭駁回，遂提起本件行政訴訟。
二、原告起訴意旨略稱：
  (一)原告於95年1 月20日中午12時5 分時騎乘車牌號碼G86-939
    號之重型機車沿台三線由北向南行駛，行經嘉義縣番路鄉新
    福村台三線286.1 公里時，遭訴外人江庭育駕駛小客車逆向
    正面撞擊，致原告機車倒地，原告受有右側睪丸破裂、腦震
    盪及右側手腕脫臼等傷害。經國立成功大學醫學院附設醫院
    （下稱成大附設醫院）開立勞工殘廢診斷書，載明原告睪丸
    所有附件動能受嚴重傷害，所致殘廢症狀固定，無法復原。
  (二)勞工保險殘廢給付標準表「胸腹部臟器障害」附註五規定：
    「生殖器遺存顯著障害」係指生殖器遺存器質顯著障害，致
    生殖能力受顯著之限制者。參照行政院勞工委員會（下稱勞
    委會）95年4 月17日勞保3 字第0950018863號函釋，勞工保
    險男性被險人因癌症接受放射線及化學治療，經精蟲檢查判
    定喪失生殖能力者，得依勞工保險殘廢給付標準表第51條規
    定生殖器遺存顯著障害，請領殘廢給付。另依勞工保險條例
    第55條第6 款規定，被保險人身體遺存障害，不適合殘廢給
    付標準表所定之各項目時，得衡量其殘廢程度，比照同表所
    定之身體障害狀態，定其殘廢等級。
  (三)原告因前開車禍事故，造成殘廢終身，器官傷害無法復原，
    右側睪丸萎縮，造精功能異常，精蟲濃度18M/ml（正常狀態
    ≧20M/ml），活動能力僅10% （正常狀態≧50% ），此有成
    大附設醫院95年8 月17日之診斷證明書可稽。另行政院衛生
    署嘉義醫院95年5 月2 日之診斷證明書，載明原告睪丸及副
    睪丸壓砸傷，睪丸造精功能不良；醫師囑言：有可能會造成
    生育能力降低甚或不孕。
  (四)原告經持續治療追蹤，成大附設醫院復於96年3 月15日開立
    勞工殘廢診斷書，載明原告右側睪丸萎縮、造精功能異常。
    且原告睪丸殘廢1 年以上未痊癒。原告未滿45歲，原有生殖
    能力因傷痛切除睪丸，已屬生殖器遺存顯著障害。又參原告
    所附三新昌醫事檢驗所95年8 月25日醫學檢查結果，原告之
    精蟲數量、活動力未達正常標準，屬於無法自然生育。
  (五)綜上，原告之生殖能力受顯著之限制，即符合前揭殘廢給付
    規定，被告未依醫院實際數據判斷，原處分自屬違法。聲明
    請求撤銷原處分、爭議審定及訴願決定，並命被告作成核付
    原告殘廢給付240 日計新臺幣（下同）129,360 元之行政處
    分；訴訟費用由被告負擔。
三、被告答辯意旨略稱：
  (一)勞工保險殘廢給付標準表第51項規定：「生殖器遺存顯著障
    害者。」為第11殘廢等級，給付標準為160 日。同表「胸腹
    部臟器障害」系列附註五規定，「生殖器遺存顯著障害」係
    指生殖器遺存器質顯著障害，致生殖能力受顯著之限制者，
    如：．．．(三)喪失兩側睪丸，致不能生育者。另依勞委會95
    年4 月17日勞保3 字第0950018865號函釋略以：「勞工保險
    男性被保險人因癌症接受放射線及化學治療，經精蟲檢查判
    定喪失生殖能力者，得依勞工保險殘廢給付標準表第51項『
    生殖器遺存顯著障害者』規定請領殘廢給付，至被保險人因
    傷病致兩側睪丸萎縮喪失原生殖能力者，因造成睪丸萎縮原
    因較複雜，故不宜放寬給付。」又勞委會95年10月11日勞保
    3 字第0950114167號函釋：「查勞工保險殘廢給付標準表胸
    腹部臟器障害附註五規定，『生殖器遺存顯著障害』係指生
    殖器遺存器質顯著障害，致生殖能力受顯著之限制者。被保
    險人生殖器所遺存之障害，必須有『致生殖能力受顯著限制
    』之結果，因『受顯著限制』尚須予以判斷後認定，故於上
    揭表列規定中，以『如：』之體例訂出5 項生殖能力受顯著
    限制之判斷基準，協助保險人認定障害狀態及等級之例示規
    定。至於被保險人如有前開例示規定以外之生殖能力受限制
    之情形，仍應由勞保局依個案障礙事實認定之。」
  (二)原告以因右側睪丸萎縮造精功能異常，於95年5 月17日向被
    告申請殘廢給付，經被告以其所患為右側睪丸萎縮合併造精
    功能異常，所患未合前揭規定「喪失『兩側睪丸』，致不能
    生育者。」之給付標準，乃以本件原處分否准原告之申請。
  (三)經被告據所送成大附設醫院95年5 月11日出具之殘廢診斷書
    審查，原告於95年4 月18日至該院門診接受理學檢查、精液
    分析、陰囊超音波及賀爾蒙檢查，診斷為右側睪丸萎縮造精
    功能異常。據此，原告係右側睪丸萎縮併造精功能異常，殘
    廢部位係右側睪丸，並非喪失兩側睪丸，與前揭請領殘廢給
    付之要件不符，故被告核定否准所請殘廢給付。原告不服，
    申請審議，經勞保監理會審定略以，原告係右側睪丸萎縮併
    造精功能異常，並非喪失兩側睪丸，與請領要件不符，申請
    審議所附行政院衛生署嘉義醫院95年5 月2 日出具診斷證明
    書載，原告因睪丸及副睪丸砸傷，睪丸造精功能不良，有可
    能會造成生育能力降低甚或不孕，並非切除兩側睪丸，亦未
    經判定完全喪失生殖能力，不符前揭請領規定，乃審定駁回
    。另據成大附設醫院95年8 月17日診斷證明書載，原告右側
    睪丸雖有萎縮，精蟲濃度18M/ml（正常為20M/ml），精蟲活
    動力不正常，荷爾蒙正常。
  (四)綜上，被告否准所請殘廢給付，依法並無不合。聲明請求駁
    回原告之訴；訴訟費用由原告負擔。
四、按「被保險人因普通傷害或罹患普通疾病，經治療終止後，
    如身體遺存障害，適合殘廢給付標準表規定之項目，並經保
    險人自設或特約醫院診斷為永久殘廢者，得按其平均月投保
    薪資，依同表規定之殘廢等級及給付標準，1 次請領殘廢補
    助費，．．．。被保險人領取普通傷病給付期滿，或其所患
    普通傷病經治療1 年以上尚未痊癒，如身體遺存障害，適合
    殘廢給付標準規定之項目，並經保險人自設或特約醫院診斷
    為永不能復原者，得比照前項規定辦理。」勞工保險條例第
    53條定有明文。次按勞工保險殘廢給付標準表第51項規定：
    「生殖器遺存顯著障害者。」為第11等級，給付標準為160
    日。同表「胸腹部臟器障害」附註五之(三)規定：「生殖器遺
    存顯著障害」係指生殖器遺存器質顯著障害，致生殖能力受
    顯著之限制者，如：喪失兩側睪丸，致不能生育者。另參照
    勞委會95年4 月17日勞保3 字第0950018863號函釋略以：「
    勞工保險男性被保險人因癌症接受放射線及化學治療，經精
    蟲檢查判定喪失生殖能力者，得依勞工保險殘廢給付標準表
    第51項『生殖器遺存顯著障害者』規定請領殘廢給付。」95
    年10月11日勞保3 字第0950114167號函釋：「查勞工保險殘
    廢給付標準表胸腹部臟器障害附註五規定，『生殖器遺存顯
    著障害』係指生殖器遺存器質顯著障害，致生殖能力受顯著
    之限制者。被保險人生殖器所遺存之障害，必須有『致生殖
    能力受顯著限制』之結果，因『受顯著限制』尚須予以判斷
    後認定，故於首揭表列規定中，以『如：』之體例訂出5 項
    生殖能力受顯著限制之判斷基準，協助保險人認定障害狀態
    及等級之例示規定。至於被保險人如有前開例示規定以外之
    生殖能力受限制之情形，仍應由勞保局依個案障礙事實認定
    之。」
五、經查：
  (一)本件原告之請求，按其平均日投保薪資為539 元，若符合勞
    工保險殘廢給付標準表第51項第11等級，職業傷害加計50%
    ，得請領240 日計129,360 元，是本件訴訟金額在20萬元以
    下，應適用簡易訴訟程序。
  (二)原告以其因右側睪丸萎縮造精功能異常，於95年5 月17日向
    被告申請殘廢給付，有原告提出之勞工保險殘廢給付申請書
    暨給付收據、勞工保險殘廢診斷書等在卷可稽，經被告以其
    所患為右側睪丸萎縮合併造精功能異常，所患未合前揭規定
    「喪失『兩側睪丸』，致不能生育者。」之給付標準，乃以
    本件原處分否准原告之申請，故本件應審究者乃原告上揭所
    患究是否已符合勞工保險殘廢給付標準表第51項「生殖器遺
    存顯著障害者。」之規定。
  (三)查被告審核時依據原告所送成大附設醫院95年5 月11日出具
    之殘廢診斷書審查，原告於95年4 月18日至該院門診接受理
    學檢查、精液分析、陰囊超音波及賀爾蒙檢查，診斷為右側
    睪丸萎縮造精功能異常。被告認原告係右側睪丸萎縮併造精
    功能異常，並非喪失兩側睪丸，與請領勞保殘廢給付之要件
    不符，乃核定否准所請殘廢給付。原告不服，向勞保監理會
    申請審議，亦經該會據申請審議所附行政院衛生署嘉義醫院
    95年5 月2 日出具診斷證明書審查，原告因睪丸及副睪丸砸
    傷，睪丸造精功能不良，有可能會造成生育能力降低甚或不
    孕，故需要長期追蹤觀察。從而，勞保監理會認原告並非切
    除兩側睪丸，亦未經判定完全喪失生殖能力，不符勞保殘廢
    給付請領規定，乃審定申請審議駁回。本案先後經被告及勞
    保監理會據殘廢診斷書等相關診斷資料審查，以原告所患為
    右側睪丸萎縮併造精功能異常，其生殖能力需要長期追蹤觀
    察；另據成大附設醫院95年8 月17日診斷證明書載，原告右
    側睪丸雖有萎縮，精蟲濃度18M/ ml （正常為20M/ml），精
    蟲活動力不正常，荷爾蒙正常，有該診斷證明書附原處分卷
    可參，該原告僅右側睪丸有萎縮情形，尚難認已符合勞工保
    險殘廢給付標準表第51項「生殖器遺存顯著障害者」之規定
    。又據原告於本院審理時提出成大附設醫院96年3 月15日診
    斷證明書，其上所載診斷情形及醫師囑言等，核與該醫院上
    揭95年8 月17日所出具之診斷證明書記載均屬相同，亦不足
    為原告本件有利之認定。至原告固提出由成大附設醫院於96
    年3 月15日出具原告殘廢部位為睪丸，然依上可知，原告僅
    右側睪丸有萎縮，造精功能異常之情形，已據成大附設醫院
    出具勞工保險殘廢診斷書附卷可參，原告並非有喪失兩側睪
    丸情形，亦未提出其生殖器遺存器質顯著障害，致生殖能力
    受顯著之限制之證據。故被告認原告所患不符勞工保險殘廢
    給付標準表請領規定，乃核定否准所請殘廢給付，依法並無
    不合。
六、綜上所述，原告之主張，並無可採，原處分否准原告殘廢給
    付之申請，認事用法，均無違誤，審議審定及訴願決定，予
    以維持，亦無不合，原告仍執前詞及個人主觀之見解，請求
    如聲明所示，為無理由，應予駁回。又本件為簡易事件，依
    卷內資料，事證已臻明確，爰不經言詞辯論為判決。
七、另按「經訴願程序之行政訴訟，其被告為左列機關：一駁回
    訴願時之原處分機關」、「撤銷訴訟，原告於訴狀誤列被告
    機關者，準用第1 項之規定（按即應以裁定駁回之，但其情
    形可以補正者，始應定期命其補正）。」亦分別為行政訴訟
    法第24條第1 款及第107 條第2 項所明定。查原告於起訴狀
    除列其主張之原處分機關勞工保險局為被告外，另贅列訴願
    機關勞委會為被告，顯係贅列，因其起訴狀已列正確之被告
    機關即勞工保險局，自無庸命其補正，併此明。
據上論結，本件原告之訴為無理由，爰依行政訴訟法第233條第1
項、第98條第3項前段，判決如主文。
中　　華　　民　　國　　96　　年　　7 　　月　　31　　日
                           第四庭　法　官  陳秀
上為正本係照原本作成。
本件以訴訟事件所涉及之法律見解具有原則性者為限，始得於本
判決送達後20日內向本院提出上訴狀並表明上訴理由，如已於本
判決宣示後送達前提起上訴者，應於判決送達後20日內補具上訴
理由（均按他造人數附繕本），且經最高行政法院許可後方得上
訴。
中　　華　　民　　國　　96　　年　　7 　　月　　31　　日
 　　  　　　　　　　   　　　     書記官  楊子鋒
